【裁判字號】    90,自緝,436
【裁判日期】    900924
【裁判案由】    詐欺
【裁判全文】
台灣台中地方法院刑事裁定                          九十年度自緝字第四三六號
    自  訴  人  甲○○
    被      告  乙○○
右列被告因詐欺案件，經自訴人提起自訴，本院裁定如左：
    主  文
自訴駁回。
    理  由
一、本件自訴意旨略稱：被告乙○○於民國八十六年一月二十日，參加自訴人王卉淳
    所召集每月一萬元，會員共二十四名之民間互助會，共參與三會，自八十六年二
    月份起連續三個月標得會款後，即潛逃無蹤，因認被告涉犯刑法第三百三十九條
    第一項之詐欺取財罪嫌云云。
二、按法院或受命法官於自訴案件第一次審判期日前訊問及調查結果，如認為案件有
    刑事訴訟法第二百五十二條至第二百五十四條之情形者，得以裁定駁回其自訴，
    同法第三百二十六條第三項定有明文。又按刑法第三百三十九條第一項之詐欺取
    財罪係以意圖為自己或第三人不法之所有，以詐術使人將本人或第三人之物交付
    為構成要件，所謂以詐術使人交付，必係被詐欺人因其詐術而陷於錯誤，始為相
    當，若其所用方法，不能認為詐術，亦不致使人陷於錯誤，即不構成本罪（最高
    法院四六年台上字第二六０號判例意旨參照），是行為人如係事後因其他因素無
    法如期返還或給付款項，乃民事上債務不履行之問題，除有積極證據足認其於取
    得財物之初即心存不法所有之意圖者外，要難以此一時之給付遲延即遽認其涉犯
    詐欺罪名。訊據被告乙○○固坦承有參與自訴人所召集之互助會，並自八十六年
    二月份起，連續三個月將所參與之三會全部標得，且取得全部之會款，惟堅決否
    認有何詐欺犯行，辯稱：伊連續得標三會，而取得全部會款時，經濟狀況尚未不
    佳，俟於八十六年六月時，伊因所參與之其他互助會為他人所倒會，受到連累，
    才發生經濟困難，因而沒有能力給付會款予自訴人，待經濟情況好轉後，亦曾試
    著聯絡自訴人洽談會款債務問題，然因聯絡無著，而未與自訴人談妥還款方式；
    此外，伊曾建議自訴人要求得標人開立本票以擔保死會會款之給付，足見伊加入
    互助會及標得會款時均無詐欺之意圖等語。經查自訴人於本院調查中陳明被告前
    揭辯詞確與事實相符，且因伊家中電話號碼曾更改過，以致被告無法聯絡上伊等
    語，足見被告前揭所辯尚堪採信；再本件被告應給付會款之義務係自八十六年五
    月份起，而自訴人竟遲至八十七年十一月十六日始提出本件自訴，究其提起本件
    自訴之原因，實係因被告遲未給付會款且遍尋無著使然，亦據自訴人於本院調查
    中自承為迫使被告出面解決會款債務始提出本件自訴，實乃誤會被告有詐欺意圖
    等語足證，顯見自訴人自訴之目的係在藉由刑事訴訟程序迫使被告早日出面將會
    款清償甚明。又被告已與自訴人於九十年九月十九日達成和解，業據自訴人陳明
    在卷，並有協議書影本一份在卷可稽，益徵被告並無詐欺意圖。從而，揆諸首開
    說明，自難僅因被告未如期給付會款，即遽以刑法第三百三十九條第一項之詐欺
    罪相繩，本件應屬一般之民事糾紛，與詐欺罪構成要件不合，不能令負該罪責，
    被告犯罪嫌疑顯有不足，核有刑事訴訟法第二百五十二條第十款所規定之情形，
    參照前揭說明，爰以裁定駁回自訴人之自訴。
據上論斷，應依刑事訴訟法第三百二十六條第三項、第二百五十二條第十款，裁定如
主文。
中      華      民      國    九十      年      九      月    二十四    日
                                臺灣臺中地方法院刑事第六庭
                                    法  官  許  月  馨
右正本證明與原本無異。
如不服本裁定，應於裁定送達後五日內，向本院提出抗告狀抗告於台灣高等法院台中
分院（須附繕本）。
                                    書記官
中      華      民      國    九十      年      九      月    二十五    日


司法院資訊處製作；財團法人民間司法改革基金會備份。
